【裁判字號】    98,交聲,491
【裁判日期】    980525
【裁判案由】    違反道路交通管理處罰條例聲明異議
【裁判全文】
臺灣士林地方法院交通事件裁定
原處分機關  交通部公路總局臺北區監理所基隆監理站
異  議  人  甲○○
即受處分人
上列異議人即受處分人因違反道路交通管理處罰條例案件，對於
交通部公路總局臺北區監理所基隆監理站於民國98年3 月25日所
為基監字第裁42-CS0000000號違反道路交通管理事件裁決書（舉
發違反道路交通管理事件通知單案號：臺北縣政府警察局汐止分
局北縣警交字第CS0000000號），聲明異議，本院裁定如下：
    主  文
異議駁回。
    理  由
一、按汽車駕駛人，行經有燈光號誌管制之交岔路口闖紅燈者，
    處新臺幣（下同）1,800 元以上5,400 元以下罰鍰，且記違
    規點數3 點，道路交通管理處罰條例第53條第1 項、第63條
    第1 項第3 款分別定有明文。復按本條例所定罰鍰之處罰，
    受處罰人接獲違反道路交通管理事件通知單後，於15日內得
    不經裁決，逕依第92條第3 項之罰鍰基準規定，向指定之處
    所繳納結案；不服舉發事實者，應於15日內，向處罰機關陳
    述意見；其不依通知所定期限前往指定處所聽候裁決，且未
    依規定期限繳納罰鍰結案或向處罰機關陳述意見者，處罰機
    關得逕行裁決之，道路交通管理處罰條例第9 條第1 項亦定
    有明文。另違反道路交通管理事件行為人，未依規定自動繳
    納罰鍰，或未依規定到案聽候裁決，處罰機關應依基準表於
    通知單送達且逾越應到案期限60日之3 個月內，逕行裁決之
    。但警察機關管轄部分，應於通知單送達且逾越應到案期限
    之3 個月內，逕行裁決之，違反道路交通管理事件統一裁罰
    基準及處理細則第44條第1 項同定有明文，並依「違反道路
    交通管理事件統一裁罰基準表」規定關於機器腳踏車違反道
    路交通管理處罰條例第53條第1 項之規定者，於期限內自動
    繳納或到案聽候裁決者，裁處1,800 元之罰鍰；如逾越應到
    案期限30日內，繳納罰鍰或到案聽候裁決者，裁處2,700 元
    罰鍰；如逾越應到案期限30日以上60日以內，繳納罰鍰或到
    案聽候裁決者，裁處3,600 元罰鍰；如逾越應到案期限60日
    以上，繳納罰鍰或逕行裁決處罰者，裁處4,500元罰鍰。
二、原處分意旨略以：異議人即受處分人甲○○於民國（下同）
    97年8月8日09時31分許，騎乘車號AE6-453 號重型機車，行
    經臺北縣汐止市○○街與福德一路設有燈光號誌管制之交岔
    路口時，因有闖紅燈之違規事實，為臺北縣政府警察局汐止
    分局員警拍照採證逕行舉發，經原處分機關認定違規事實明
    確，且異議人已逾越應到案期限60日以上，經原處分機關分
    別依道路交通管理處罰條例第53條第1 項、第63條第1 項第
    3 款及違反道路交通管理事件統一裁罰基準及處理細則第44
    條第1 項之規定，逕行裁處異議人新臺幣4,500 元之罰鍰，
    並記違規點數3 點等語。
三、異議意旨略以：異議人於前揭時地之違規後，未曾接獲舉發
    單或相關事證，且異議人之車籍地址與戶籍地址均未曾變更
    ，卻遲至98年4月2日始收到裁決書，而該裁決書所載之裁罰
    日期顯然已逾越違反道路交通管理事件統一裁罰基準及處理
    細則第44條之規定，況在舉發後無任何通知之情況下加重裁
    罰至4,500 元，有失公允，因而對原處分表示不服，為此聲
    明異議云云。
四、經查：
  (一)異議人有於前揭時地騎乘前揭機車有前開違規事實一節並不
    爭執，復有舉發通知單一紙及採證照片2 幀附卷可稽，堪信
    異議人確有原處分機關所指之違規事實。
  (二)按違反道路交通管理事件統一裁罰基準及處理細則第5條規
    定，處理違反道路交通管理事件，有關文書送達之程序，依
    行政程序法之規定。又送達於應受送達人之住居所、事務所
    或營業所為之；於應送達處所不獲會晤應受送達人時，得將
    文書付與有辨別事理能力之同居人、受僱人或應送達處所之
    接收郵件人員；送達不能依前2 條規定為之者，得將文書寄
    存送達地之地方自治或警察機關，若由郵務機關送達者，得
    將之寄存於送達地之郵政機關，並作送達通知書兩份，一份
    黏貼於應受送達人住居所、事務所、營業所或其就業處所門
    首，另一份交由鄰居轉交或置於該送達處所信箱或其他位置
    ，以為送達，行政程序法第72條第1 項、第73條第1 項及第
    74條第1 項、第2 項分別定有明文。再按民事訴訟文書之寄
    存送達，依民事訴訟法第138 條第2 項規定，自寄存之日起
    ，經10日發生效力，此因應受送達人未必能即時領取訴訟文
    書而知悉其內容，故特設此規定以保障其權益。行政程序法
    雖未如前述民事訴訟法增設第138 條第2 項規定，但基於保
    障應受送達人權益之同一理由，解釋上應認為有上開規定之
    類推適用，合先敘明。
  (三)異議人雖辯稱：異議人之車籍地址與戶籍地址均未曾變更，
    卻從未接獲舉發單，遲至98年4 月2 日始收到裁決書云云，
    惟查：
  1.前揭違規車輛之車籍資料，其中車主姓名、地址均與本件異
    議人資料相同，此有車號查詢重型機車車籍資料一紙在卷可
    佐，而前揭第CS0000000 號舉發通知單經臺北縣政府警察局
    汐止分局員警於97年8 月29日製單逕行舉發後，旋於同日以
    大宗掛號函件郵寄之方式交寄車主即本件異議人等情，有臺
    北縣政府警察局汐止分局98年4 月16日北縣警汐交裁字第09
    80012367號檢附之舉發通知單、交寄大宗掛號函件存根、送
    達證書影本各1 份及採證照片2 幀在卷可稽，而觀之前揭舉
    發通知單、送達證書及大宗掛號函件存根上所載及所交寄之
    受送達人姓名及地址均與本件異議人姓名、戶籍地址互核相
    符，堪認前揭舉發通知單之應受送達人及送達地址應無誤載
    或誤送他址之情。
  2.又前揭舉發通知單經汐止郵局郵務士先後於97年9 月1 日、
    2 日按址投遞2 次，應受送達人均不在，在同年月3 日依規
    定做成由物送達通知書2 份，1 份黏貼於應送達處所門首，
    另1 份置於應受送達處所信箱內，完成寄存送達，相關郵局
    寄存於汐止社后郵局，異議人迄未前往領取等情，亦有前揭
    通知單送達證書之送達郵局日戳章、送達時間、寄存郵局之
    記載等節可明，復經中華郵政股份有限公司基隆郵局98年5
    月13日基郵字第0980800113號函覆屬實，是以，原舉發機關
    所為舉發通知單之送達程序，於法並無違誤。
  3.基上，前揭舉發通知單經郵局於97年9 月3 日以寄存送達之
    方式送達本件異議人，依前開說明，前揭舉發通知單應自寄
    存之日起經10日 (末日即13日為星期六順延）即於9 月15日
    發生送達效力至明。
  (四)承上，前揭舉發通知單業於97年9 月15日發生送達之效力，
    迄至原處分機關於98年3 月25日逕行裁決時，異議人均未於
    接獲舉發通知書後15日內到案陳述意見或到案聽候裁決，亦
    未依規定期限繳納罰鍰結案等情，迨至原處分機關逕行裁決
    時，本件異議人顯係該當於「已逾越應到案期限60日以上繳
    納罰鍰或逕行裁決處罰者」，故原處分機關爰依道路交通管
    理處罰條例第53條第1 項、第63條第1 項第3 款及違反道路
    交通管理事件統一裁罰基準之規定，逕行裁處異議人新臺幣
    4,500 元之罰鍰，並記違規點數3 點，於法並無違誤，是以
    ，異議人抗辯未收受任何通知即加重裁處一節，容有誤會。
  (五)再雖異議人抗辯原處分機關於98年3 月25日逕行裁決時，業
    已逾越違反道路交通管理事件統一裁罰基準及處理細則第44
    條第1 項逕行裁決之期限云云，然依道路交通管理事件統一
    裁罰基準及處理細則第44條第1 項固規定：「違反道路交通
    管理事件行為人，未依規定自動繳納罰鍰，或未依規定到案
    聽候裁決，處罰機關應依基準表於通知單送達且逾越應到案
    期限60日之3 個月內，逕行裁決之。但警察機關管轄部分，
    應於通知單送達且逾越應到案期限之3 個月內，逕行裁決之
    。」，而此項規定係主管機關即交通部與內政部為補充道路
    交通管理處罰條例漏未對處罰機關於受理違反道路交通管理
    事件裁決時效所為之補充性質行政命令，然因該細則第44條
    第1 項並未規定處罰機關違反「3 個月」期間之規定時，發
    生失權之效果，故解釋上該規定屬訓示之規定，端在促使各
    處罰機關儘速處理，以免形成積案，導致無法達成交通管理
    之目的。而處罰機關若未遵守上開期間之行政命令規定，應
    屬行政機關內部獎懲問題，並不發生外部效力，故無法解釋
    為具有失權之效果，否則無異與訓示規定之解釋相扞格。依
    此，縱有如異議人所指原處分機關遲至98年3 月25日始製發
    裁決書之情，亦不生任何失權之效果，從而，異議人不得憑
    此即認原處分機關對其所為前開違規行為不得為任何裁處至
    為灼然，併此敘明。
  (六)綜上所述，原處分機關認為異議人違規事實明確，爰分別依
    道路交通管理處罰條例第53條第1 項、第63條第1 項第3款
    及違反道路交通管理事件統一裁罰基準等規定，就異議人有
    「駕車行經有燈光號誌管制之交岔路口闖紅燈」之違規事實
    裁處異議人新臺幣4,500 元之罰鍰，並記違規點數3 點，經
    核均無不當，從而，本件異議為無理由，應予駁回。
五、據上論斷，應依道路交通案件處理辦法第19條，裁定如主文
    。
中    華    民    國    98    年    5     月    25    日
                  交通法庭    法  官      黃欣怡
以上正本證明與原本無異。
如不服本裁定應於送達後5 日內向本院提出抗告狀。
                              書記官      陳慧玲
中    華    民    國    98    年    5     月    27    日


司法院資訊處製作；財團法人民間司法改革基金會備份。
